Inventaris van het archief van de Rechtbank van Eerste Aanleg te 's-Gravenhage, (1803) 1811-1838
Nationaal Archief, Den Haag
Rechtbank van Eerste Aanleg te 's-Gravenhage
Rechtbank Eerste Aanleg 's-Gravenhage
archiefvorming: 1811-1838
oudste stuk - jongste stuk: 1803-1838
35413
193 inventarisnummer(s); 16,00 meter
Normale geschreven en gedrukte documenten, geen bijzondere handschriften.
Nationaal Archief, Den Haag
Rechtbank van Eerste Aanleg, Den Haag
Het archief van de Rechtbank van Eerste Aanleg in Den Haag (1803-1838) bevat stukken op het gebied van de correctionele-, civiele- en voluntaire rechtspraak (rollen, registers, vonnissen, conclusies, minuutacten, veelal met een alfabetische index op de namen van de veroordeelden, beklaagden, eisers of erflaters). Daarnaast zijn er stukken van huishoudelijk aard te vinden, zoals dubbelen van de répertoires van notarissen, registers van allerlei acten, inkomende brieven en circulaires en stukken met betrekking tot personele zaken.
Archiefvorming
Geschiedenis van de archiefvormer
Kort na de inlijving van ons land bij Frankrijk werd de rechterlijke indeeling geregeld nl. bij Keizerlijk Decreet d.d. 18 October 1810. Bij art. 63 daarvan werd bepaald, dat in elk arrondissement eene rechtbank van eersten aanleg zou worden opgericht, dus wat betreft het departement van de Monden van de Maas in de 4 arrondissementen van 's-Gravenhage, Rotterdam, Dordrecht en Flakkee. Bovendien bepaalde art. 64, dat er nog een zou worden opgericht in Leiden en een in Gorinchem. Het Keizerlijk Decreet d.d. 21 October 1811 gaf eene definitieve indeeling in arrondissementen en kantons, waarbij het Departement der Monden van de Maas verdeeld werd in 6 arrondissementen, nl. 's-Gravenhage, Rotterdam, Leiden, Dordrecht, Gorinchem en Brielle.
De competentie van den rechtbank van eersten aanleg in zaken van contentieuze rechtspraak werd geregeld in art. 21 e. v. van het Keizerlijk Decreet d.d. 8 November 1810; deze had in eersten aanleg de berechting van alle persoonlijke rechten en roerende zaken tot eene waarde van 1000 francs en van zakelijke rechten tot eene waarde van 50 francs aan rente. Van deze vonnissen berustte het appèl bij het Keizerlijk Gerechtshof te 's-Gravenhage, ingevolge art. 103 van het Keizerlijk Decreet d.d. 18 October 1810 en sinds het jaar 1813 bij het Hoog Gerechtshof te 's-Gravenhage, ingevolge het Besluit van den Souvereinen Vorst d.d. 11 December 1813, waarbij tevens de cassatie in civiele zaken werd afgeschaft.
Ten aanzien van het appèl golden dezelfde regels ook voor de zaken van koophandel, die in eersten aanleg in sommige arrondissementen door afzonderlijke rechtbanken van koophandel werden berecht.
Van de vonnissen, door den vrederechter in civiele zaken gewezen, kwam men in appèl bij de rechtbanken van eersten aanleg.
De crimineele rechtspraak stond in verband met de verdeeling der strafbare feiten in contraventions de police, délits en crimes volgens den Code Pénal.
De rechtbanken van eersten aanleg waren met de berechting in eersten aanleg van de wanbedrijven (délits) belast. Van de vonnissen, gewezen over laatstgenoemde feiten door de rechtbanken van eersten aanleg in Holland-Zuiderkwartier en door de rechtbank van eersten aanleg te Amsterdam, bestond appèl op de kamer van appèllen in zaken van correctioneele politie van het Keizerlijk Gerechtshof te 's-Gravenhage (na het jaar 1813 "Hooggerechtshof" genoemd).
Van de vonnissen der rechtbanken van enkele politie bestond appèl op de correctioneele kamers der rechtbanken van eersten aanleg.
Volgens het Décret Impérial d.d. 21 October 1811 behoorden tot het arrondissement 's-Gravenhage de volgende kantons en gemeenten:
Kanton Alphen met de gemeenten: Alphen, Bodegraven, Hazerswoude, Zwammerdam, terwijl bij Kon. Besluit d.d. 27 April 1821 hieraan nog werden toegevoegd de gemeenten Nieuwveen en Zevenhoven.
4 kantons van 's-Gravenhage met de gemeenten: 's-Gravenhage en Wassenaar.
Kanton Katwijk met de gemeenten: Katwijk en Voorschoten.
Kanton Voorburg met de gemeenten: Leidschendam, Rijswijk, Voorburg, Zegwaard en Zoetermeer.
Geschiedenis van het archiefbeheer
De verwerving van het archief
Aanwijzingen voor de gebruiker
Openbaarheidsbeperkingen
Volledig openbaar.
Materiële beperkingen
Het archief kent geen beperkingen voor het raadplegen van stukken als gevolg van slechte materiële staat.
Aanvraaginstructie
Openbare archiefstukken kunnen online worden aangevraagd en gereserveerd. U kunt dit ook via de terminals in de studiezaal van het Nationaal Archief doen. Om te kunnen reserveren dient u de volgende stappen te volgen:
Creëer een account of log in.
Selecteer in de archiefinventaris een archiefstuk.
Klik op ‘Reserveer’ en kies een tijdstip van inzage.
Verwant materiaal
Beschikbaarheid van kopieën
Inventarisnummers van dit archief zijn niet in kopievorm beschikbaar
Verwante archieven
3.03.51.02 - Archief van de Officier van Justitie bij de Rechtbank van Eerste Aanleg te 's-Gravenhage, 1812-1838
3.03.50 - Archief van de Procureur-Generaal van het Gerechtshof in Zuid-Holland, 1838-1855
Beschrijving van de series en archiefbestanddelen
- Correctionele rechtspraak, I.
  - "Register der teregtzittingen"., 1811-1823; 1-11; 12 banden
    Minuten. Elke band bevat een alfabetische index op de namen van de beklaagden.
    - 1811-1812, 1
    - 1813, 1A
    - 1814, 2
    - 1815, 3
    - 1816, 4
    - 1817, 5
    - 1818, 6
    - 1819, 7
    - 1820, 8
    - 1821, 9
    - 1822, 10
    - 1823, 11
  - "Rollen van crimineele en correctioneele zaken"., 1811-1838; 12-16; 5 delen
    Elk deel bevat een alfabetisch index op de namen van de beklaagden.
    - 1811-1815 Mei., 12
    - 1815 Mei-1818 Sep., 13
    - 1818 Sep.-1825 Juni., 14
    - 1825 Juni-1833 Nov., 15
    - 1833 Nov.-1838., 16
  - "Register der Correctionnele Vonnissen"., 1811-1838; 17-43; 27 banden
    Minuten. Elke band bevat een alfab. index op de namen van de veroordeelden.
    - 1811-1812, 17
    - 1813, 18
    - 1814, 19
    - 1815, 20
    - 1816, 21
    - 1817, 22
    - 1818, 23
    - 1819, 24
    - 1820, 25
    - 1821, 26
    - 1822, 27
    - 1823, 28
    - 1824, 29
    - 1825, 30
    - 1826, 31
    - 1827, 32
    - 1828, 33
    - 1829, 34
    - 1830, 35
    - 1831, 36
    - 1832, 37
    - 1833, 38
    - 1834, 39
    - 1835, 40
    - 1836, 41
    - 1837, 42
    - 1838, 43
  - "Register der veroordeelden tot gevangenisstraf"., 1820-1838; 44; 1 deel
    Gehouden ingevolge art. 600 van het wetboek van Criminele Instructie. Alfabetisch ingericht.
  - Stukken betreffende het proces tegen Andries Scholten wegens frauduleuze bankbreuk, 1829-1830; 45; 1 pak
    Hierbij de boekhouding van Scholten, 1819-1828.
    Niet aangetroffen (1987).
- Civiele rechtspraak, II.
  - "Audiëntiebladen"., 1811-1838; 46-65; 20 banden
    Minuten van de notulen van de terechtzittingen.
    - 1811, 46
    - 1812 Januari-Juni., 47
    - 1812 Juli-Dec., 48
    - 1813 Jan.-Juni., 49
    - 1813 Juli-Dec., 50
    - 1814, 51
    - 1815, 52
    - 1816, 53
    - 1817, 54
    - 1818, 55
    - 1819, 56
    - 1820-1821, 57
    - 1822-1823, 58
    - 1824-1825, 59
    - 1826-1827, 60
    - 1828-1829, 61
    - 1830-1831, 62
    - 1832-1833, 63
    - 1834-1835, 64
    - 1836-1838, 65
  - Minuten van de vonnissen., 1811; 66; 1 band
    Bevat een alfabetische index op de namen, van de veroordeelden.
  - Qualiteiten van vonnissen., 1811-1838; 67-74; 8 pakken
    Bevatten de conclusie's van eis en antwoord en de daadzaken.
    - 1811-1812, 67
    - 1813, 68
    - 1814-1817, 69
    - 1818-1820, 70
    - 1821-1823, 71
    - 1824-1827, 72
    - 1828-1832, 73
    - 1833-1838, 74
  - "Register op de civiele vonnissen"., 1811-1838; 75-76; 2 delen
    Nr 75 bevat een index op de namen van de eisers, nr 76 bevat een index op de namen van de gedaagden.
    - Bestanddeel 1., 75
    - Bestanddeel 2., 76
  - Conclusies van procureurs., 1811-1837; 77-92; 11 banden en 5 pakken
    - 1811, 77
    - 1812, 78
    - 1813, 79
    - 1814, 80
    - 1815, 81
    - 1816, 82
    - 1817, 83
    - 1818, 84
    - 1819-1820, 85
    - 1821-1822, 86
    - 1823-1824, 87
    - 1825-1826, 88
    - 1827-1829, 89
    - 1830-1831, 90
    - 1834-1835, 91
    - 1836-1837, 92
  - "Register van ovenschrijving van processenverbaal van arrest op vaste goederen"., 1812-1835; 93-94; 2 banden
    - 1812 Jan.-1823 Juni., 93
    - 1823 Juli-1835 Aug., 94
- Voluntaire rechtspraak, III.
  - "Enquètes"., 1823-1833; 95; 1 band
    Minuutacten van getuigenverklaringen.
  - Minuten van vonnissen in echtscheidingszaken, met bijlagen., 1811-1838; 96-97; 2 banden
    - 1811-1823, 96
    - 1824-1838, 97
  - "Eedprestatien"., 1812-1838; 98-102; 5 banden
    Minuutacten van beeediging.
    - 1812-1820, 98
    - 1821-1825, 99
    - 1826-1829, 100
    - 1830-1833, 101
    - 1834-1838, 102
  - "Autorisatiën" tot verkoop van goederen, met bijlagen., 1811-1838; 103-113; 11 banden
    - 1811-1812, 103
    - 1813-1814, 104
    - 1815-1817, 105
    - 1818-1820, 106
    - 1821-1823, 107
    - 1824-1826, 108
    - 1827-1829, 109
    - 1830-1831, 110
    - 1832-1833, 111
    - 1834-1836, 112
    - 1837-1838, 113
  - "Executabelverklaringen, inschrijvingen inzake van valschheid en declaratoiren van derden gearresteerden", met bijlagen., 1811-1837; 114; 1 band
  - "Homologatien" van besluiten van familieraden en van acten van notoriteit, met bijlagen., 1811-1838; 115-125; 11 banden
    - 1811-1813, 115
    - 1814-1817, 116
    - 1818-1820, 117
    - 1821-1823, 118
    - 1824-1825, 119
    - 1826-1827, 120
    - 1828-1829, 121
    - 1830-1831, 122
    - 1832-1833, 123
    - 1834-1835, 124
    - 1836-1838, 125
  - Processenverbaal van opening van olografische testamenten., 1811-1838; 126-131; 6 banden
    - 1811-1818, 126
    - 1819-1821, 127
    - 1822-1824, 128
    - 1825-1828, 129
    - 1829-1833, 130
    - 1834-1838, 131
  - Minuutacten van aanvaarding van nalatenschappen onder benefice van inventaris, van deliberatieën over de aanvaarding van nalatenschappen en van repudiatieën van nalatenschappen., 1811-1838; 132-138; 1 pak en 6 delen
    Bevat een alfab. index op de namen van de erflaters.
    - 1811, 132
    - 1812-1817 Oct.7., 133
    - 1817 Oct.17-1821 Mei 12., 134
    - 1821 Mei 21-1824 Oct., 135
    - 1824 Nov-1829 Mei 2., 136
    - 1829 Mei 12-1835 Oct., 137
    - 1835 Nov.-1838., 138
  - Verbalen van preferentie en concurrentie, met uitdelingslijsten., 1809-1831; 139-141; 4 banden
    gemerkt N-Q.
    - 1809-1811, 139
    - 1812-1816, 139A
    - 1817-1823, 140
    - 1824-1831, 141
  - Stukken betreffende "Executien van vaste goederen"., 1811-1833; 142-144; 3 banden
    - 1811-1817, 142
    - 1818-1823, 143
    - 1824-1833, 144
  - Memorie van lasten van de executoriale verkoop van een huis te Voorburg., 1836; 145; 1 stuk
  - Stukken betreffende de afwikkeling van failliete boedels., 1812, 1813, 1817, 1820 en 1823; 146; 1 pak
  - Stukken betreffende openbare verkopingen van roerende goederen, op rechterlijk gezag., 1811; 146A; 1 pak
- Huishoudelijke zaken, IV.
  - Répertoire van alle ter griffie opgemaakte acten., 1834-1838; 147; 1 band
  - Registers van deponering van allerlei acten., 1812-1836; 148-150; 3 banden
    Gehouden ingevolge art. 2 van het Keizerlijk Decreet van 12 Jan. 1808. Gemerkt 2-4.
    - 1812-1823 Dec.8, 148
    - 1823 Dec.8-1835 Sep.11, 149
    - 1835 Sep.17-1836, 150
- Aanvulling, V.
  - Dubbelen van de répertoires van notarissen in het arrondissement 's-Gravenhage., 1807-1838; 151-178; 40 pakken
    Gedeponeerd ter griffie ingevolge artikel 18 van de wet van 6 oktober 1791.
    - 1807-1811, 151
    - 1812, 152
    - 1813, 153
    - 1814, 154
    - 1815, 155
    - 1816, 156
    - 1817, 157
    - 1818, 158
    - 1819, 159
    - 1820, 160
    - 1821, 161
    - 1822, 162
    - 1823, 163
    - 1824, 164
    - 1825, 165
    - 1826, 166
    - 1827, 167
    - 1828, 168
    - 1829, 169
    - 1830, 170
    - 1831, 171
    - 1832, 172
    - 1833, 173
    - 1834, 174
    - 1835, 175
    - 1836, 176
    - 1837, 177
    - -, 178
      Dit nummer is opgeheven. De dubbelen der repertoria van notarissen in het arrondissement 's-Gravenhage over 1838 zijn overgebracht naar het archief van de arrondissementsrechtbank 's-Gravenhage 1838-1939 (toegangsnummer 3.03.15.01), inventarisnummers 841 en verder.
  - Minuutacten van benoeming van deskundigen., 1811-1838; 179; 1 band
  - "Register van beëediging" van ambtenaren., 1830-1838; 180; 1 band
    Minuten. Gemerkt nr 3.
  - Jaarlijks opgemaakte lijsten van ter griffie berustende goederen., 1823-1838; 181; 1 pak
  - Stukken concernerende de "Rectificatiën van acten van den Burgerlijken Stand"., 1812-1338; 182-184; 3 banden
    - 1812-1822, 182
    - 1823-1833, 183
    - 1834-1838, 184
  - Berichten van de officier van justitie omtrent wijzigingen in de burgerlijke stand., 1824-1833; 185; 1 pak
    Voornamelijk wijzigingen t.g.v. de wettiging van kinderen.
  - Circulaires ed. betreffende de burgerlijke stand., 1803-1827; 186; 1 omslag
  - Stukken betreffende "Procedures (van het) Publiek Ministerie tegen de Officieren van den Burgerlijken Stand en Notarissen"., 1824-1833; 187; 1 band
  - Stukken betreffende het opmaken van de tienjarige tafels van de burgerlijke stand., 1833; 188; 1 omslag
    Overwegend declaraties van kosten en salaris.
  - Ingekomen brieven., 1811-1821; 188A; 4 stukken
  - Varia., 1811-1837; 189; 1 omslag